【裁判字號】    99,訴,376
【裁判日期】    990602
【裁判案由】    違反毒品危害防制條例
【裁判全文】
臺灣臺南地方法院刑事判決               99年度訴字第376號
公  訴  人  臺灣臺南地方法院檢察署檢察官
被      告  乙○○
指定辯護人  黃正彥律師
被      告  戊○○
指定辯護人  本院公設辯護人  丙○○
上列被告因違反毒品危害防制條例案件，經檢察官提起公訴（98
年度偵字第16685號），本院判決如下：
    主  文
乙○○、戊○○共同犯販賣第二級毒品未遂罪，乙○○累犯，處
有期徒刑壹年拾月，戊○○處有期徒刑肆年。
扣案如附表編號一所示之物均沒收銷燬之，扣案如附表編號二、
編號三、編號四、編號六、編號七、編號八及編號九所示之物均
沒收之。
    事  實
一、乙○○前於民國86年間，因違反麻醉藥品管理條例案件，經
    臺灣屏東地方法院以86年度訴字第341號判決判處有期徒刑5
    年5月、8月，應執行有期徒刑5年6月確定，又因恐嚇案件，
    經本院以86年度易字第3746號判決判處有期徒刑7月，上訴
    後經臺灣高等法院臺南分院以86年度上易字第2627號判決駁
    回上訴確定，上開各罪嗣經臺灣高等法院臺南分院以92年度
    聲字第249號裁定定應執行刑為有期徒刑6年確定，經與其前
    於82年間所犯之違反麻醉藥品管理條例罪撤銷假釋後執行之
    殘刑有期徒刑2年5月又21日接續執行，於93年4月6日縮短刑
    期假釋出監，95年6月27日縮刑期滿假釋未經撤銷而執行完
    畢。又乙○○與戊○○均明知甲基安非他命依其成癮性、濫
    用性及對社會危害性之程度，業經列為毒品危害防制條例第
    2條第2項第2款所定之第二級毒品，依法不得非法持有或販
    賣，詎乙○○猶不思悛悔，因丁○○（綽號「清仔」）曾於
    98年11月20日前某日向其表示欲購買甲基安非他命之意，認
    有利可圖，竟即與戊○○及綽號「俊仔」之真實姓名、年籍
    不詳之成年男子（下稱「俊仔」）基於販賣第二級毒品甲基
    安非他命獲利之犯意聯絡，以「俊仔」提供甲基安非他命，
    乙○○、戊○○2人居中聯繫及出面與丁○○交易毒品之分
    工方式，欲販賣甲基安非他命予丁○○以牟利。謀議既定，
    即先由乙○○以其所有之門號0000000000號、0000000000號
    行動電話與丁○○持用之門號0000000000號行動電話聯繫，
    確認丁○○欲以每兩新臺幣（下同）4萬2千元之代價購買甲
    基安非他命5兩後，再由乙○○與持用門號0000000000號、
    0000000000號行動電話之戊○○聯絡，俟戊○○以其持用之
    上開行動電話與「俊仔」持用之門號0000000000號行動電話
    確定上開毒品之交易數量、金額及交易時、地後轉知乙○○
    ，由乙○○以上述聯絡方式與丁○○聯繫約定於98年11月20
    日晚間8時許，在丁○○位於臺南縣永康市○○路188巷2號4
    樓之4之租屋處交易上開金額、數量之甲基安非他命，而共
    同以此方式著手販賣甲基安非他命予丁○○；嗣於98年11月
    20日晚間8時許，「俊仔」駕車搭載乙○○、戊○○抵達臺
    南縣永康市○○路188巷路口，即由乙○○攜帶甲基安非他
    命5包下車欲前往上址販賣予丁○○，戊○○則跟隨於乙○○身後以監看交易過程並收取款項，惟因乙○○、戊○○2
    人於同日時15分許先後到達臺南縣永康市○○路188巷2號之
    際，即為接獲線報至現場埋伏之員警攔阻，始未得逞。當場
    並由員警自乙○○身上扣得如附表編號1至編號3、編號6、
    編號7及編號10所示之物，另自戊○○身上扣得如附表編號4
    、編號5、編號8及編號9所示之物，乃循線查悉上情。
二、案經臺南縣警察局新化分局報告臺灣臺南地方法院檢察署檢
    察官偵查起訴。
    理  由
一、關於證據能力之認定：
  (一)本件證人即共同被告乙○○於警詢中之證述，對被告戊○○
    而言，係被告戊○○以外之人於審判外之陳述，且被告戊○○及其指定辯護人均不同意作為證據，依刑事訴訟法第159
    條第1項、第159條之5第1項之規定，原則上不得作為本案裁
    判基礎之證據資料；又證人乙○○先前於警詢中之證述，與
    其嗣後於審判中之證述，檢察官並未指出有何不符之情事，
    亦未證明上開證人乙○○先前於警詢之證述具有何等較可信
    之特別情況，且係證明犯罪事實存否所必要之證據，不符合
    刑事訴訟法第159條之2例外得作為證據之要件規定，自無法
    回復其證據能力。
  (二)其餘以下所引用具傳聞證據性質之供述證據，除證人即共同
    被告乙○○於偵查中具結後向檢察官所為之證述，業經具結
    且無顯不可信之情形存在，依刑事訴訟法第159條之1第2項
    規定，對被告戊○○應具備證據能力外；其餘之供述證據，
    因檢察官、被告乙○○、戊○○及其2人之指定辯護人於本
    案言詞辯論終結前，均未爭執其證據能力，本院審酌前開證
    據之作成或取得之狀況，亦無非法或不當取證之情事，且無
    顯不可信之情況，復經本院於審判期日就上開證據依法進行
    調查、辯論，依刑事訴訟法第159條之5規定，均具有證據能
    力。
  (三)又扣案如附表編號1至編號9所示之甲基安非他命、行動電話
    手機4支及行動電話門號SIM卡4枚等物證，與卷附搜索扣押
    筆錄、扣押物品目錄表及行動電話通聯紀錄等書證，均非屬
    供述證據，皆無傳聞法則之適用，復均無違反法定程序取得
    之情形，依刑事訴訟法第158條之4規定之反面解釋，均應有
    證據能力，合先敘明。
二、訊據被告乙○○對於上揭犯罪事實均坦承不諱；被告戊○○
    則雖坦承其於98年11月20日與被告乙○○及「俊仔」一同前
    往臺南縣永康市○○路188巷2號一址時，已知悉被告乙○○
    與「俊仔」欲至該處販賣甲基安非他命予被告乙○○之友人
    ，惟矢口否認有與被告乙○○、「俊仔」共同販賣甲基安非
    他命未遂之犯行，辯稱：本案係因伊友人「俊仔」有販賣甲
    基安非他命之情事，但「俊仔」行事謹慎，只有伊知道「俊
    仔」之電話，故被告乙○○聽聞其朋友丁○○欲購買甲基安
    非他命之事後，即與伊聯繫，希望能藉此聯絡「俊仔」，然
    伊將「俊仔」之電話號碼告知被告乙○○後，即由被告乙○○自行與「俊仔」聯繫，伊未曾居間接洽任何販毒事宜，又
    伊於98年11月20日晚間8時許固曾與被告乙○○、「俊仔」
    等人一同前往臺南縣永康市○○路188巷2號，但被告乙○○
    與「俊仔」欲販售予他人之甲基安非他命，係由「俊仔」直
    接交付予被告乙○○，並由被告乙○○自行攜帶下車以進行
    交易，伊並未參與被告乙○○及「俊仔」販毒之行為云云。
    經查：
  (一)被告乙○○係因知悉「俊仔」有販賣甲基安非他命之情，故
    其友人丁○○表示欲購買甲基安非他命時，被告乙○○即透
    過被告戊○○聯絡「俊仔」，而以此方式議定5兩甲基安非
    他命共21萬元之價格及交易之時、地後，原定由「俊仔」提
    供上開數量之甲基安非他命，再由被告乙○○將該等甲基安
    非他命交付予丁○○後收取價金，並將價款轉交予被告戊○○及「俊仔」，惟被告乙○○未及交付上開甲基安非他命即
    為警查獲，而未得逞，如能順利交易完成，被告乙○○原預
    期可自「俊仔」處獲得免費之甲基安非他命施用等情，業據
    被告乙○○於警詢、偵查、本院準備程序及審理中均自白不
    諱，核與共同被告戊○○陳述被告乙○○及「俊仔」於上開
    時、地係要交易甲基安非他命等語確屬相符（本院卷第90頁
    正反面）。參以被告乙○○持用之門號0000000000號行動電
    話於98年11月18日至20日間，確與其所供述其友人丁○○持
    用之門號0000000000號行動電話，及與其所供述被告戊○○
    持用之門號0000000000號、0000000000號行動電話間，均有
    較為頻繁之通話，與其和被告戊○○所一致供述由「俊仔」
    持用之門號0000000000號行動電話間，則無任何通話紀錄等
    情，有上開各門號行動電話之通聯紀錄及光碟附卷可資查考
    （偵查卷即臺灣臺南地方法院檢察署98年度偵字第16685號
    卷第23至25頁、第27至29頁）；且其友人丁○○自身確有施
    用毒品前科乙節，亦有丁○○之臺灣高等法院被告前案紀錄
    表存卷可佐，足見丁○○確有向他人購買甲基安非他命以供
    施用之需求甚明，凡此均足徵被告乙○○有關其係透過被告
    戊○○與「俊仔」聯繫，而與被告戊○○、「俊仔」欲共同
    販賣甲基安非他命予其友人丁○○乙事之自白，確屬無訛。
    又其中證人即被告乙○○之友人丁○○於偵查中固否認曾透
    過被告乙○○向「俊仔」購買甲基安非他命之事，惟被告乙○○於上開為警查獲時、地，原係欲前往交易甲基安非他命
    乙情，既據被告戊○○亦供承明確，被告乙○○供述證人丁○○購買毒品乙事復不致直接陷證人丁○○於罪，應認被告
    乙○○就此部分尚不致故為反於真實之供述。再衡以證人丁○○於本案中雖僅為購買毒品之證人之身分，然被告乙○○
    、戊○○及「俊仔」欲販賣予證人丁○○之毒品高達5兩甲
    基安非他命21萬元之數，與一般施用毒品者零星購買之持用
    情形亦屬有別，是堪認證人丁○○為免其販入大量毒品之目
    的遭人懷疑涉有不法，亦非無特意撇清與此等數額毒品間之
    關係之動機；況證人丁○○既未當場為警查獲上開交易毒品
    行徑，則伊嗣後接受訊問時，為避免伊證述內容對自己或被
    告乙○○以外之他人造成不利，自亦仍有佯為不知情之可能
    ，尚無從據此逕認被告乙○○上開自白與事實有何不符之處
    。復參酌證人丁○○亦證述伊確曾持用門號0000000000號行
    動電話，及曾於98年9月或10月間租住於臺南縣永康市○○
    路188巷2號4樓之4等情明確（偵查卷第152至153頁），且證
    人丁○○所述該等門號之行動電話業於98年9月17日為警查
    獲扣案而未再使用云云，與卷附98年9月17日臺南縣警察局
    善化分局搜索扣押筆錄及扣押物品目錄表（受搜索人為證人
    丁○○）各1份之記載內容均不相符合（偵查卷第159至162
    頁），益見被告乙○○上開自白確有所憑。此外，被告乙○○與戊○○於98年11月20日晚間8時15分許為警查獲並扣得
    如附表編號1至編號10所示之物等情，亦有臺南縣警察局新
    化分局扣押物品目錄表1份、查獲現場及扣案物品照片8張在
    卷可稽（警卷即臺南縣警察局新化分局南縣化警偵字第0981
    000740號卷第18頁、第21至第24頁），並有如附表編號1至
    編號10所示之物扣案足憑，堪認被告乙○○上開任意性之自
    白，確均與事實相符，上開事實堪以認定。
  (二)又被告乙○○係透過被告戊○○居中聯繫，始能確認「俊仔
    」可提供供販售予證人丁○○之甲基安非他命，及確認5兩
    甲基安非他命21萬元之交易價格，並係經被告戊○○居間聯
    絡，而約定於上述時、地與證人丁○○交易甲基安非他命，
    且被告乙○○欲交付甲基安非他命予證人丁○○之際，復係
    由被告戊○○在後監看以待收取價金等事實，則據證人即被
    告乙○○於偵查中及本院審理中均結證稱：渠等要販賣給證
    人丁○○的甲基安非他命是「俊仔」的，因為伊沒有「俊仔
    」的電話，故均係透過被告戊○○和「俊仔」聯繫；甲基安
    非他命之價格係證人丁○○自己表示要以1兩4萬2千元之價
    格購買，伊就問被告戊○○此一價格是否可行，因為被告戊○○沒有決定權，被告戊○○就再問「俊仔」，後來被告戊○○表示「俊仔」說上開價格可以，伊才約定時、地和證人
    丁○○交易；案發當日是由「俊仔」開車和被告戊○○到伊
    住處載伊到臺南縣永康市○○路188巷前，以便至上址與證
    人丁○○進行毒品交易，伊現已忘記扣案伊欲販賣予證人丁○○之甲基安非他命係被告戊○○或「俊仔」在車上交付給
    伊，但伊認為應該是被告戊○○交給伊的，因為伊和「俊仔
    」不認識；該等甲基安非他命原本係裝成1大包，伊將裡面
    的5小包取出放伊夾克口袋內以利下車交貨，伊下車要交付
    甲基安非他命予證人丁○○時，被告戊○○也有下車，被告
    戊○○應是要防止伊跑掉或是要收錢，因為「俊仔」並未交
    代伊收錢，價金應該是證人丁○○交給伊、伊算給被告戊○○，被告戊○○再交給「俊仔」等語綦詳（偵查卷第10至11
    頁、第56至58頁、第134至137頁，本院卷第134頁反面至第
    136頁反面）。佐以證人即被告乙○○與被告戊○○間並無
    仇怨或嫌隙，殊無蓄意誣指被告戊○○之可能；且證人即被
    告乙○○上開證述，除可能使被告戊○○受有刑事追訴外，
    本人亦將因而難逃刑事制裁，復無可能因此等證述而另獲有
    任何刑罰上之寬減，更足認證人即被告乙○○尚無在與被告
    戊○○間毫無仇隙之情形下，故為不實指述而入被告戊○○
    於罪，並自陷於將受刑事訴追之不利境地之理，其上開證述
    內容應堪採信。又證人即被告乙○○對於扣案甲基安非他命
    係由被告戊○○或「俊仔」交付給伊之事，固未能明白記憶
    ，且對於其遭查獲當日是否初次見到「俊仔」乙節，於本院
    審理中前後證述亦未盡一致；惟證人即被告乙○○就其係透
    過被告戊○○與「俊仔」聯繫販賣甲基安非他命予證人丁○○之價格、數量、時間及地點等重要事項，自偵查以迄本院
    審理中均能為相同而明確之陳述，且可清楚陳述伊認為要交
    付予證人丁○○之甲基安非他命係由被告戊○○轉交予伊之
    緣由，應認其所述之細微差異處，係因時間經過記憶淡化所
    致，而非其證述內容有何重大齟齬而不可信之處，且更堪認
    證人即被告乙○○上開證述，確均係本於其親身經歷之事實
    無疑，是自亦未能僅以證人即被告乙○○上開證述細節上之
    矛盾，即逕認證人即被告乙○○所述有何不可採之情形。再
    參酌被告戊○○雖曾於偵查中否認其持用門號0000000000號
    行動電話之事實，並辯稱該門號係由「俊仔」持用云云，然
    被告戊○○於本院審理中，復已陳稱門號0000000000號行動
    電話SIM卡係其所申辦，門號0000000000號行動電話SIM卡則
    係「俊仔」交付予其使用，以便與「俊仔」聯繫等情明確（
    本院卷第140頁正反面）；參諸上開門號0000000000號行動
    電話係在被告戊○○身上為警查扣，該等門號之行動電話與
    「俊仔」持用之門號0000000000號行動電話間，於98年11月
    19日至20日復確有通話紀錄，當無可能如被告戊○○於偵查
    中所辯係「俊仔」自行持用等情，有前引臺南縣警察局新化
    分局扣押物品目錄表及上開電話之通聯紀錄各1份在卷可參
    （警卷第18頁，偵查卷第26頁），更足見該門號0000000000
    號行動電話並非「俊仔」持用，而係被告戊○○持用無疑。
    而證人即被告乙○○持用之門號0000000000號行動電話於98
    年11月18日至20日間，僅與被告戊○○持用之上開門號0000
    000000號、0000000000號行動電話間有較為頻繁之通話，與
    「俊仔」持用之門號0000000000號行動電話間則無任何通話
    紀錄，業如前述；被告戊○○持用之門號0000000000號、00
    00000000號與「俊仔」持用之門號0000000000號行動電話間
    於98年11月19日至20日間則確有較為頻繁之通話紀錄等節，
    均有上開電話之通聯紀錄附卷可資參佐（偵查卷第23頁、第
    26至28頁），更堪佐證證人即被告乙○○上開有關伊透過被
    告戊○○與「俊仔」聯繫確認販賣甲基安非他命予證人丁○○之價格、數量、時間及地點之證述，確非虛妄，上開事實
    亦堪認定。
  (三)被告戊○○雖辯稱：伊係因被告乙○○表示要找「俊仔」，
    才將「俊仔」之電話號碼告知被告乙○○，其後即由被告乙○○自行與「俊仔」聯繫，伊並未居中聯繫確認甲基安非他
    命之價格，亦無參與交付毒品或收取價款之情事云云；然觀
    之被告戊○○歷次陳述，其就是否知悉被告乙○○與「俊仔
    」於渠等遭查獲時、地係欲與他人交易毒品乙事，前後所述
    均有不同，其辯解究竟何者可採，已非無疑。再被告乙○○
    持用之行動電話於98年11月18日至20日間，未有與「俊仔」
    持用之行動電話互有通聯，僅被告戊○○持用之行動電話與
    「俊仔」持用之行動電話間有通話紀錄等情，均有如前述，
    已與被告戊○○所辯係由被告乙○○與「俊仔」自行聯絡之
    情節大相逕庭，其上開辯解是否可採，更殊值懷疑。況衡諸
    常情，毒品交易行為既因有關機關查緝甚嚴且刑罰甚重，為
    免橫遭查獲，自須有一定之信任基礎始可能共同謀議為之，
    且須盡可能以隱密不為人知之方式進行交易；而本件被告乙○○既如前述無法直接與「俊仔」聯繫，應認其與「俊仔」
    間並非熟識，原不具備共同販售毒品予他人之信賴關係，不
    若被告戊○○與「俊仔」間因原已熟識而可能具備相當之信
    任基礎，故若非被告戊○○與被告乙○○、「俊仔」就上開
    販賣甲基安非他命之犯行均有所參與，衡情「俊仔」尚無貿
    然與不相熟之被告乙○○共謀販售甲基安非他命予證人丁○○之可能，益徵證人即被告乙○○證稱伊欲交付扣案甲基安
    非他命予證人丁○○之際，被告戊○○跟隨在後，係因伊與
    「俊仔」不相識，被告戊○○要避免伊攜帶毒品逃跑，伊向
    證人丁○○收取之毒品價金亦要算給被告戊○○，由被告戊○○轉交予「俊仔」等證述，確與常情相符，洵堪採信。再
    苟被告乙○○與「俊仔」確欲自行與證人丁○○為上述甲基
    安非他命之交易，無論被告乙○○或「俊仔」均無令被告戊○○得悉此事之必要，以免被告戊○○走漏此等消息而提高
    渠等遭查緝之風險，遑論於交易時約同被告戊○○一併前往
    ；而被告戊○○除自承其知悉被告乙○○與「俊仔」欲販售
    毒品予他人外，復如前述於遭查獲之時、地有與被告乙○○
    一同下車前往交付毒品以收取價款之行徑，應足認被告戊○○並非單純知悉此一販毒情事，而係與被告乙○○、「俊仔
    」有共同販售該等甲基安非他命牟利之情形無疑，亦足徵被
    告戊○○上開所辯，無非飾卸之詞，尚無可採。
  (四)辯護意旨固又稱：被告戊○○在本案中僅係聯絡「俊仔」，
    使「俊仔」得悉被告乙○○欲與之商議販賣甲基安非他命之
    事，其後即由被告乙○○與「俊仔」自行洽談與證人丁○○
    間之毒品交易，是被告戊○○所參與者並非販賣毒品犯行之
    核心事項，僅係就被告乙○○與「俊仔」之犯行予以助力，
    所為復均係構成要件以外之行為，應僅構成幫助犯云云。然
    刑法上之共同正犯，以有意思之聯絡、行為之分擔為要件；
    又關於正犯、幫助犯（從犯）之區別，係以其主觀之犯意及
    客觀之犯行為標準，凡以自己犯罪之意思而參與犯罪，無論
    其所參與者是否屬於犯罪構成要件之行為，皆為正犯，其以
    幫助他人犯罪之意思而參與犯罪，所參與者，苟係犯罪構成
    要件之行為，亦為正犯，必以幫助他人犯罪之意思而參與犯
    罪，其所參與者又為犯罪構成要件以外之行為，始為幫助犯
    。且共同正犯間，非僅就其自己實行之行為負其責任，並在
    犯意聯絡之範圍內，對於其他共同正犯所實行之行為，亦應
    共同負責；是茍具犯意聯絡及行為分擔，則犯罪動機起於何
    人，或是否每一階段犯行均經參與，皆無礙於共同正犯之成
    立（最高法院99年度臺上字第2877號判決意旨參照）。本件
    被告戊○○曾為被告乙○○與「俊仔」聯繫傳達關於渠等欲
    販售予證人丁○○之甲基安非他命之數量、金額，並於被告
    乙○○欲交付毒品予證人丁○○之際一同前往，以待收取證
    人丁○○所交付予被告乙○○之款項，已如前述；而被告戊○○與證人丁○○既素不相識，毒品交易復為有關機關嚴格
    查緝並重罰之行為，衡情被告戊○○原無單純為幫助證人丁○○購買毒品或幫助「俊仔」販售毒品而居中聯繫之理，是
    被告戊○○主觀上係以自己犯罪之意思而參與被告乙○○、
    「俊仔」上開販賣甲基安非他命之犯行，應堪認定。又客觀
    上被告戊○○就販賣毒品價格之議定、交易時地之決定等與
    買賣毒品犯行之成立重要相關之行為均有所參與，並欲參與
    交付毒品、收取價金之階段，僅因被告乙○○未及交付毒品
    予證人丁○○即為警查獲，始未實際上顯現此等參與過程之
    外觀，更堪認被告戊○○與被告乙○○、「俊仔」間就上開
    販賣毒品之犯行，應有直接或間接之犯意聯絡及行為分擔，
    被告戊○○對被告乙○○及「俊仔」之行為均應共同負責至
    明；辯護意旨猶稱被告戊○○所為僅構成幫助犯云云，洵無
    足採。
  (五)再毒品危害防制條例所規定之販賣毒品罪，雖未明示「營利
    之意圖」為其犯罪構成要件，然「販賣」一語，在文義解釋
    上當然已寓含有買賤賣貴，而從中取利之意思存在，且從商
    業交易原理與一般社會觀念而言，販賣行為在通常情形下，
    仍係以牟取利益為其活動之主要誘因與目的；衡以毒品之非
    法交易向為政府查禁森嚴且重罰不寬貸之行為，為一般民眾
    普遍認知之事，倘非有利可圖，絕無平白甘冒被查緝重罰之
    高度風險，而單純代無深切交情之人購買毒品之理。又販賣
    毒品本非可公然為之，亦無公定價格，容易分裝並增減份量
    ，而每次買賣之價量，可能隨時依雙方關係深淺、資力、需
    求量及對行情之認知、來源是否充裕、查緝是否嚴緊、購買
    者被查獲時供述購買對象之可能風險之評估等，而異其標準
    ，非可一概論之，是販賣毒品之利得除被告坦承犯行或價量
    俱臻明確外，委難察得其交易實情，然販賣者從價差或量差
    中牟利之方式雖異，惟其販賣行為在意圖營利則屬同一；從
    而，舉凡有償交易，除足以反證其確係另基於某種非圖利本
    意之關係外，通常尚難因無法查悉其販入價格，做為是否高
    價賣出之比較，諉以無營利之意思而阻卻販賣犯行之追訴。
    本件被告乙○○、戊○○及「俊仔」既如前述欲於被告乙○○交付甲基安非他命予證人丁○○後，向證人丁○○收取21
    萬元之價金，其行為外觀上實已具有販賣犯行之要件，對被
    告乙○○、戊○○及「俊仔」而言均極具風險性，而被告乙○○與證人丁○○並無深刻交情或其他密切關係，被告戊○○及「俊仔」與證人丁○○則素不相識，應認被告乙○○、
    戊○○等人倘非有利可圖，當無平白甘冒遭查緝重罰之高度
    風險，而單純代證人丁○○購買毒品或以原價轉讓甲基安非
    他命予證人丁○○之可能；且本件被告乙○○為警查扣其所
    欲交付予證人丁○○之甲基安非他命推估之總純值淨重復已
    達151.05公克（參本院卷第59頁），數量非少，衡情更無可
    能係屬原價轉讓之交換關係，是足見「俊仔」所取得欲交付
    予證人丁○○之甲基安非他命之價格，當較其與被告乙○○
    、戊○○欲出售予證人丁○○之價格為低，而有從中賺取買
    賣價差牟利之意圖及事實，應屬合理認定。依此，被告乙○○自白及證述其與被告戊○○、「俊仔」係以有償方式販售
    甲基安非他命予證人丁○○牟利乙情，當與常情相符，自堪
    採信，此部分之事實亦堪認定。況倘被告乙○○、戊○○未
    販售上開毒品從中牟利，當亦無耗費諸多時、力以電話聯繫
    而轉售上開毒品予證人丁○○之閒情，復參酌被告乙○○亦
    自承其預期販售毒品予證人丁○○後，可自「俊仔」處獲得
    少量毒品自行施用，更堪認被告乙○○、戊○○及「俊仔」
    上開所為，必有從中賺取買賣價差牟利之事實，且更足徵被
    告乙○○、戊○○及「俊仔」主觀上確有藉此牟利之不法意
    圖甚明。至被告乙○○、戊○○與「俊仔」間之利益分配情
    形實際為何，則純屬其3人犯罪完成後分配獲利之內部關係
    ，與其3人販毒犯行之成立與否無涉，自不待言。
  (六)綜上，本件事證已臻明確，被告乙○○、戊○○上開與「俊
    仔」共同販賣甲基安非他命予證人丁○○未遂之犯行均洵堪
    認定，應予依法論科。
三、按甲基安非他命依其成癮性、濫用性及對社會危害性之程度
    ，業經列為毒品危害防制條例第2條第2項第2款所定之第二
    級毒品，依法不得非法持有或販賣，是核被告乙○○、戊○○上開所為，均係犯毒品危害防制條例第4條第6項、第2項
    之販賣第二級毒品未遂罪。被告乙○○、戊○○與「俊仔」
    間就上開販賣甲基安非他命未遂之行為，有直接或間接之犯
    意聯絡及行為分擔，各應論以共同正犯。被告乙○○、戊○○共同販賣甲基安非他命前持有甲基安非他命之低度行為，
    則各為其共同販賣甲基安非他命未遂之高度行為所吸收，均
    不另論罪。被告乙○○前曾受如事實欄所述之有期徒刑執行
    完畢，有臺灣高等法院被告前案紀錄表1份在卷可考，其於
    受有期徒刑之執行完畢後，5年以內故意再犯本件有期徒刑
    以上之罪，為累犯，除法定刑為無期徒刑部分依法不得加重
    外，法定刑為無期徒刑以外之法定有期徒刑及罰金刑部分，
    均應依刑法第47條第1項規定，加重其刑。又被告乙○○、
    戊○○上開犯行，係已著手於販賣毒品行為之實施，然於尚
    未交付毒品或收取款項之際即為警查獲，為未遂，依刑法第
    25條第2項之規定，均得按既遂犯之刑度減輕之。再被告乙○○於偵查中及審判中均已自白其所犯上開共同販賣甲基安
    非他命予證人丁○○未遂之犯行，合於毒品危害防制條例第
    17條第2項減輕其刑之要件，爰依該條項規定，就被告乙○○上開販賣第二級毒品未遂之犯行減輕其刑，並依法先加後
    遞減之。茲審酌被告乙○○、戊○○本身均有施用毒品之前
    案紀錄，應深知毒品對人體危害之鉅，竟均猶不思警惕，僅
    因貪圖不法利益，即共同販賣甲基安非他命以供他人利用，
    所為戕害他人身體健康，危害社會治安匪淺，行為殊有非當
    ，且其2人本次販賣毒品之金額高達21萬元，情節非輕，被
    告戊○○犯後復矢口否認犯行，態度欠佳，難認有悔意，惟
    念被告乙○○、戊○○本件販賣毒品之次數僅1次，又未至
    交易完成即為警察查獲，造成之實際危害尚屬有限，且就卷
    證觀之，其2人共同販賣毒品可獲取之利益非鉅，於犯罪分
    工中亦非居於核心或主導之地位，以本件犯罪情節而論，惡
    性尚非重大不赦，兼衡被告乙○○經查獲後自始均坦承犯行
    ，深表悔悟，暨其2人之學歷、職業、家庭狀況等一切情狀
    ，分別量處如主文所示之刑，以資懲儆；又檢察官雖就被告
    戊○○部分具體求處較重於被告乙○○所受宣告之刑3年以
    上有期徒刑之刑，惟本院衡酌上情，仍認被告戊○○部分以
    量處如主文所示之刑為適當，檢察官上開求刑尚屬過重，附
    此敘明。末查扣案如附表編號1所示之物品，係被告乙○○
    、戊○○及「俊仔」欲共同販賣予證人丁○○之毒品，且該
    等物品經送內政部警政署刑事警察局抽驗結果，確檢出甲基
    安非他命成分，推估該等物品含甲基安非他命之驗前總純值
    淨重約151.05公克乙節，有該局99年2月22日刑鑑字第09900
    17836號鑑定書1份在卷可資參照（本院卷第59頁），是上開
    扣案物品核屬毒品危害防制條例第2條第2項第2款所定之第
    二級毒品無訛，應依法沒收銷燬之；至上開毒品之包裝袋5
    只，因分別係供包裹上開毒品之用，縱於檢測時將上開毒品
    取出，勢仍有微量毒品沾附其上無法析離，亦有法務部調查
    局93年3月19日調科壹字第09300113060號函可考，均應一併
    依毒品危害防制條例第18條第1項前段沒收銷燬之。又扣案
    如附表編號2、編號3所示之行動電話手機及如附表編號6、
    編號7所示之行動電話門號SIM卡均係被告乙○○所有，且經
    被告乙○○用以與被告戊○○、證人丁○○聯繫本案販賣甲
    基安非他命事宜；扣案如附表編號9所示之行動電話門號SIM
    卡則係被告戊○○所有，並供被告戊○○與被告乙○○或「
    俊仔」聯繫本案相關事宜等情，業據被告乙○○、戊○○均
    陳明在卷（偵查卷第136頁，本院卷第140頁正反面），均應
    併依毒品危害防制條例第19條第1項規定宣告沒收之。扣案
    如附表編號4之行動電話手機1支及如附表編號8所示之行動
    電話SIM卡1張，據被告戊○○所述雖均為「俊仔」所有而交
    付予其使用之物（本院卷第140頁正反面），惟上開物品既
    如前述均係供被告乙○○、戊○○及「俊仔」聯繫以共同販
    賣甲基安非他命之用，本於共犯責任共同之法理，亦均應併
    依毒品危害防制條例第19條第1項規定宣告沒收之。
四、至本件被告乙○○、戊○○及「俊仔」固欲以21萬元之價格
    販賣扣案如附表編號1所示之甲基安非他命予證人丁○○，
    並已著手上開犯行，惟因渠等未及將該等毒品交付予證人丁○○並收取上述價金，即已為警查獲，是尚無販賣毒品所得
    金錢可言，自無從宣告沒收；再按毒品危害防制條例第19條
    第1項所稱供犯罪所用之物，既未規定不問屬於犯人與否沒
    收之，自仍應以屬於犯人所有者，始得沒收，而扣案如附表
    編號5所示之行動電話手機1支，因據被告戊○○供稱係屬其
    女友所有（本院卷第140頁），縱該等手機曾供被告戊○○
    聯繫本件販賣甲基安非他命犯行，仍因非屬被告乙○○、戊○○或「俊仔」所有，自仍不得宣告沒收之。另按沒收之物
    ，應與本案論罪科刑之事實有關，依法應沒收或得沒收者為
    限，如與本案之犯罪事實無關，雖係於本案以外之其他犯罪
    事實經論罪科刑時應沒收或得沒收之物，亦僅得於該他案宣
    告沒收，而不得於本案併予宣告沒收（最高法院95年度臺上
    字第6662號判決意旨參照）；本件被告乙○○於98年11月20
    日為警查獲時，固經警自其身上另扣得如附表編號10所示之
    玻璃球吸食器1組，惟上開物品係供其施用甲基安非他命乙
    情，業據被告乙○○陳明在卷（本院卷第63頁反面），核與
    本案販賣毒品之犯罪事實均無關連，復經本院於被告乙○○
    另犯之施用毒品案中宣告沒收，揆諸前揭判決意旨，自不得
    於本件被告乙○○、戊○○所涉販賣毒品犯行之判決中併予
    宣告沒收，均附此指明。
據上論斷，應依刑事訴訟法第299條第1項前段，毒品危害防制條
例第4條第6項、第2項、第17條第2項、第18條第1項前段、第19
條第1項，刑法第11條、第28條、第47條第1項、第25條第2項，
判決如主文。
本案經檢察官甲○○到庭執行職務
中    華    民    國    99    年    6     月    2     日
                  刑事第九庭  審判長  法  官   蔡奇秀
                                      法  官   林欣玲
                                      法  官   蔡盈貞
以上正本證明與原本無異。
如不服本判決應於收受本判決後10日內向本院提出上訴書狀，並
應敘述具體理由。其未敘述上訴理由者，應於上訴期間屆滿後20
日內向本院補提理由書狀（均須按他造當事人之人數附繕本）「
切勿逕送上級法院」。
                                      書記官   陳玉芬
中    華    民    國    99    年    6     月    2     日
附錄論罪科刑法條：
毒品危害防制條例第4條
製造、運輸、販賣第一級毒品者，處死刑或無期徒刑；處無期徒
刑者，得併科新臺幣 2 千萬元以下罰金。
製造、運輸、販賣第二級毒品者，處無期徒刑或 7 年以上有期
徒刑，得併科新臺幣 1 千萬元以下罰金。
製造、運輸、販賣第三級毒品者，處 5 年以上有期徒刑，得併
科新臺幣 7 百萬元以下罰金。
製造、運輸、販賣第四級毒品者，處 3 年以上 10 年以下有期
徒刑，得併科新臺幣 3 百萬元以下罰金。
製造、運輸、販賣專供製造或施用毒品之器具者，處 1 年以上
7 年以下有期徒刑，得併科新臺幣 1 百萬元以下罰金。
前五項之未遂犯罰之。
附表：
┌─┬────────────┬───────────────┬─────────────┐
│編│扣案物品名稱            │數量及內容                    │說明                      │
│號│                        │                              │                          │
├─┼────────────┼───────────────┼─────────────┤
│1 │甲基安非他命（含包裝袋）│5包（含包裝袋5只，甲基安非他命│「俊仔」所有，係被告乙○○│
│  │。                      │驗前總純值淨重推估約151.05公克│、戊○○及「俊仔」欲共同販│
│  │                        │）。                          │賣予證人丁○○之物。      │
├─┼────────────┼───────────────┼─────────────┤
│2 │序號000000000000000號之 │1支。                         │被告乙○○所有，供其與被告│
│  │「ANYCALL」行動電話手機 │                              │戊○○、證人丁○○聯繫本案│
│  │。                      │                              │販毒事宜所用之物。        │
├─┼────────────┼───────────────┼─────────────┤
│3 │序號000000000000000號之 │1支。                         │被告乙○○所有，供其與被告│
│  │「長江」行動電話手機。  │                              │戊○○、證人丁○○聯繫本案│
│  │                        │                              │販毒事宜所用之物。        │
├─┼────────────┼───────────────┼─────────────┤
│4 │序號000000000000000號之 │1支。                         │「俊仔」所有，供被告戊○○│
│  │「ANYCALL」行動電話手機 │                              │與被告乙○○、「俊仔」聯繫│
│  │。                      │                              │本案販毒事宜所用之物。    │
├─┼────────────┼───────────────┼─────────────┤
│5 │序號000000000000000號之 │1支。                         │被告戊○○之女友所有。    │
│  │「NOKIA」行動電話手機。 │                              │                          │
├─┼────────────┼───────────────┼─────────────┤
│6 │門號0000000000號行動電話│1枚。                         │被告乙○○所有，供其與被告│
│  │SIM卡。                 │                              │戊○○、證人丁○○聯繫本案│
│  │                        │                              │販毒事宜所用之物。        │
├─┼────────────┼───────────────┼─────────────┤
│7 │門號0000000000號行動電話│1枚。                         │被告乙○○所有，供其與被告│
│  │SIM卡。                 │                              │戊○○、證人丁○○聯繫本案│
│  │                        │                              │販毒事宜所用之物。        │
├─┼────────────┼───────────────┼─────────────┤
│8 │門號0000000000號行動電話│1枚。                         │「俊仔」所有，供被告戊○○│
│  │SIM卡。                 │                              │與被告乙○○、「俊仔」聯繫│
│  │                        │                              │本案販毒事宜所用之物。    │
├─┼────────────┼───────────────┼─────────────┤
│9 │門號0000000000號行動電話│1枚。                         │被告戊○○所有，供其與被告│
│  │SIM卡。                 │                              │乙○○、「俊仔」聯繫本案販│
│  │                        │                              │毒事宜所用之物。          │
├─┼────────────┼───────────────┼─────────────┤
│10│玻璃球吸食器            │1組。                         │被告乙○○所有，係供其施用│
│  │                        │                              │甲基安非他命所用之物，與本│
│  │                        │                              │案販賣甲基安非他命之犯罪事│
│  │                        │                              │實無關。                  │
└─┴────────────┴───────────────┴─────────────┘

司法院資訊處製作；財團法人民間司法改革基金會備份。
